最高法院刑事判決　　　　　　　　　 111年度台上字第3238號
上　訴　人　林芝穎



上列上訴人因妨害名譽案件，不服臺灣高等法院高雄分院中華民
國111年3月23日第二審判決（111年度上易字第4號，起訴案號：
臺灣高雄地方檢察署109年度偵字第19511號），提起上訴，本院
判決如下：
    主  文
上訴駁回。
    理  由
一、按刑事訴訟法第377 條規定，上訴於第三審法院，非以判決
    違背法令為理由，不得為之。是提起第三審上訴，應以原判
    決違背法令為理由，係屬法定要件。如果上訴理由書狀並未
    依據卷內訴訟資料，具體指摘原判決不適用何種法則或如何
    適用不當，或所指摘原判決違法情事，顯與法律規定得為第
    三審上訴理由之違法情形，不相適合時，均應認其上訴為違
    背法律上之程式予以駁回。至原判決有無違法，與上訴是否
    以違法為理由，係屬二事。
二、本件原審經審理結果，認定上訴人林芝穎有如其事實欄所載
    犯行，因而撤銷第一審關於諭知上訴人無罪部分之判決，改
    判論處上訴人公然侮辱罪刑。已詳敘其憑以認定的理由，且
    其所為論斷，亦俱有卷存證據資料可資覆按，從形式上觀察
    ，並無足以影響其判決結果之違背法令情事存在。
三、上訴人上訴意旨略以：
    告訴人王淑蕙於民國109年2月11日提出告訴時，並未具體指
    明上訴人於同年2月7日所為公然侮辱之具體內容，迨於同年
    10月21日檢察官訊問時，始指稱上訴人係以「幹你娘」、「
    幹你娘雞巴」等語辱罵，已逾告訴期間。又卷內既無其他佐
    證可資補強告訴人之指證屬實，自不得認定上訴人犯罪事實
    。原判決遽認上訴人有公然侮辱犯行，有採證認事不符證據
    法則之違誤。
四、本院查：
  ㈠所謂告訴，乃告訴權人向偵查機關申告犯罪事實所為之意思
    表示；告訴只須含有希望訴追之意思，即屬合法告訴，至於
    告訴內容是否充分、具體，不影響合法告訴之效力。本件告
    訴人於109年2月11日，向臺灣高雄地方檢察署所提出「刑事
    告訴狀」載稱：上訴人與告訴人同住於「高雄OK大樓」之 8
    樓（不同住戶），上訴人於109 年2月7日，在上訴人住處門
    口附近對告訴人言語辱罵，爰提出告訴等語（見他字第1533
    號卷第9 頁），已表示希望訴追涉嫌公然侮辱犯行之意思，
    依上開說明，已經合法告訴。此部分上訴意旨指稱：告訴人
    之告訴已經逾期，不得論上訴人以公然侮辱罪云云，係誤解
    法律規定，自非適法之第三審上訴理由。
  ㈡證據的取捨、證據證明力的判斷及事實的認定，都屬事實審
    法院的自由裁量、判斷職權；如其此項裁量、判斷，倘不違
    反客觀存在的經驗法則或論理法則，即無違法可指，觀諸刑
    事訴訟法第155條第1項規定甚明。又告訴人指述固不得作為
    認定犯罪之唯一證據，而須以補強證據證明其確與事實相符
    ，然所謂補強證據，並非以證明犯罪構成要件之全部事實為
    必要，不問其為直接證據、間接證據，或係間接事實之本身
    即情況證據，倘其得以佐證供述之犯罪非屬虛構，能予保障
    所告訴人指述之真實性，即已充分而得為補強證據。
    原判決說明：證人即告訴人之男友陳居財（已歿）於警詢及
    檢察官訊問時證稱：其有聽到上訴人在樓梯間責罵告訴人；
    證人即「高雄OK大樓」之「主委」李岳唐於警詢及檢察官訊
    問時證稱：其於上開大樓巡邏時，在8、9樓之樓梯口聽到上
    訴人罵人，其於巡邏後折返8 樓，發現陳居財受傷。其在事
    後詢問上訴人是否毆打陳居財，上訴人自陳「我是在罵那個
    肖查某（指告訴人）」。又上訴人於本件事發前，曾在告訴
    人住處門口張貼辱罵告訴人之字條各等語，足以佐證告訴人
    指述屬實。至告訴人迄109 年10月21日始具體陳述上訴人侮
    辱之言語內容，不影響依卷內事證，認定告訴人之指述實在
    可採等旨。
    稽之告訴人於109 年7月7日檢察官訊問時供稱：上訴人在其
    住處門口罵很難聽的字眼，其「不好意思」講等語，惟檢察
    官並未進一步訊明該具體用語，係檢察官於同年10月21日訊
    問時才要求告訴人確認上訴人辱罵之具體內容，告訴人已明
    確證稱：係三字經（「幹你娘」）跟五字經（「幹你娘雞巴
    」）等語（見他字第1533號卷第76頁、偵字第19511 號卷第
    19頁）。以告訴人與上訴人均為上開大樓8 樓之不同住戶，
    告訴人於提出告訴時，對上訴人所為穢言不好啟齒，經檢察
    官要求始具體完整陳述，難認與常情有違而不能採信。原判
    決所為前揭事實認定，並非單憑告訴人之指證而無確實補強
    證據可佐。且此係原審採證認事職權行使之事項，既無違經
    驗法則與論理法則，不得任意指為違法。上訴人此部分上訴
    意旨任意指摘：原判決有採證認事違反證據法則之違誤云云
    ，依上述說明，自非適法之第三審上訴理由。
五、本件上訴意旨，係置原判決所為明白論斷於不顧，仍持已為
    原判決指駁之陳詞，對於事實審法院取捨證據之職權行使，
    任意指為違法，核與法律規定得為上訴第三審理由之違法情
    形，不相適合。揆之首揭說明，應認本件上訴為違背法律上
    之程式，予以駁回。
    又上訴人所犯公然侮辱罪，雖係刑事訴訟法第376條第1項第
    1 款所定不得上訴於第三審法院之案件，然有刑事訴訟法第
    376條第1項但書所定第一審判決諭知無罪，經撤銷改判有罪
    得例外提起第三審上訴之情形，上訴人自得提起第三審上訴
    ，併予敘明。
據上論結，應依刑事訴訟法第395條前段，判決如主文。
中    華    民    國   111    年    7     月    14    日
                  刑事第五庭審判長法  官  李  錦  樑  
                                  法  官  周  政  達  
                                  法  官  吳  淑  惠  
                                  法  官  錢  建  榮  
                                  法  官  林  孟  宜  
本件正本證明與原本無異
                                  書記官
中    華    民    國   111    年    7     月    18    日